臺灣高等法院臺中分院刑事裁定
111年度抗字第1135號
抗  告  人
即  受刑人  張程皓



上列抗告人因販賣毒品等案件，不服臺灣臺中地方法院111度聲
字第2998號中華民國111年10月28日定其應執行刑之裁定（聲請
案號：臺灣臺中地方檢察署111年度執聲字第2157號），提起抗
告，本院裁定如下：
    主  文
原裁定撤銷。
甲○○犯如附表所示各罪所處之刑，應執行有期徒刑柒年捌月。
    理  由
一、按數罪併罰合併定應執行刑，旨在綜合斟酌犯罪行為之不法
    與罪責程度，及對犯罪行為人施以矯正之必要性，而決定所
    犯數罪最終具體應實現之刑罰，以符罪責相當之要求，是法
    院於酌定應執行刑時，除不得違反刑法第51條之規定，並應
    體察法律規範之目的，謹守法律內部性界限，以達刑罰經濟
    及恤刑之目的。又法院依刑法第51條第5款規定酌定執行刑
    者，自應注意刑罰邊際效應隨刑期而遞減及行為人所生痛苦
    程度隨刑期而遞增之情形，並考量行為人復歸社會之可能性
    ，妥適定其執行刑，尤應注意行為人之年紀與生活狀況等情
    ，避免因長期之刑罰執行造成行為人復歸社會之阻礙。至執
    行刑之酌定標準，法雖無明文，惟參考德國刑法第54條第1
    項規定及近年來實務之經驗，具體而言，法院應就被告本身
    及所犯各罪間之關係為整體評估檢視，進行充分而不過度之
    評價，於審酌各罪間之關係時，應考量個別犯行之時間、空
    間之密接程度、各行為所侵害法益之專屬性或同一性（如侵
    害法益之異同、是否屬具不可替代或不可回復性之個人法益
    ）、數罪對法益侵害之加重效應等，暨斟酌罪數所反應被告
    人格特性、犯罪傾向及對被告施以矯正之必要性等情狀，而
    為妥適、合目的性之裁量，以符罪責相當、特別預防之刑罰
    目的。因此，法院於酌定執行刑時，應體察法律恤刑之目的
    ，綜合考量上開條件，為妥適裁量，並於裁判內說明其裁量
    之理由，否則即有裁量權行使不當及理由欠備之違法（最高
    法院111年度台抗字第624號裁定意旨參照）。另依民國107
    年8月7日司法院院台廳刑一字第1070021860號函訂定並自即
    日生效之「刑事案件量刑及定執行刑參考要點」第22至24點
    規定及其規範要旨，行為人所犯數罪倘屬相同之犯罪類型者
    （如複數竊盜犯行），於併合處罰時其責任非難重複之程度
    較高，自應酌定較低之應執行刑；然行為人所犯數罪雖屬相
    同之犯罪類型，但所侵犯者為具有不可替代性、不可回復性
    之個人法益（如殺人、妨害性自主）時，於併合處罰時其責
    任非難重複之程度則較低，而可酌定較高之應執行刑；另行
    為人所犯數罪非惟犯罪類型相同，且其行為態樣、手段、動
    機均相似者，於併合處罰時其責任非難重複之程度更高，更
    應酌定較低之應執行刑；反之，行為人所犯數罪各屬不同之
    犯罪類型者，於併合處罰時其責任非難重複之程度最低，當
    可酌定較高之應執行刑。
二、本件原裁定以抗告人即受刑人甲○○（下稱抗告人）所犯如附
    表所示各罪，先後判處所示之刑，俱已確定在案。而上開數
    罪均係裁判確定前所犯，合於定應執行規定，因依檢察官之
    聲請，裁定定應執行有期徒刑9年，固非無見。惟查：
  ㈠原審裁定就抗告人所犯附表所示各罪，所定之應執行刑有期
    徒刑9年，雖係在附表所示各刑中最長期2年6月以上，及各
    定應執行刑之合併總和（有期徒刑11年4月，即編號1至10曾
    定應執行刑7年、編號12至13曾定應執行刑1年10月）以下範
    圍內，固未較重於附表所示各罪前定之執行刑及編號11、14
    所示宣告刑加計後之總和。然查，依卷內各該判決書之記載
    ，抗告人所犯附表所示之罪除編號1為販毒未遂罪外，其餘
    編號2至14（計24罪）均為加重詐欺罪，均係於108年10月間
    所犯，犯罪時間密接、手法近似，具高度重複性，各罪之獨
    立性較低，且俱屬侵害財產法益之犯罪，與侵害不可回復性
    之個人專屬法益之犯罪顯然有別，而行為人透過各罪所顯示
    之人格面亦無不同；另各次犯罪被害人所受財產損害為最低
    為新臺幣（下同）3萬元、最高為50萬元，大多為5萬至30萬
    元間，被害人損失尚非鉅大；又其各次犯罪獲利不多（或與
    被害人和解後返還犯罪所得、或甚至無犯罪所得），整體實
    際犯罪所得合計僅1萬1600元。是抗告人所犯各罪於併合處
    罰時，責任非難重複之程度顯然較高，刑罰效果允宜遞減，
    俾符合以比例原則、平等原則、責罰相當原則、重複評價禁
    止原則為內涵之內部性界限，原審未詳酌上情，並具體剖析
    說明其裁量之理由，泛謂審酌本件內部性及外部性界限，暨
    抗告人各罪犯罪時間、類型、侵害法益等情為整體非難評價
    ，機械性就上開內部性界限為之酌減，而為上開執行刑之酌
    定，依前揭說明，其刑罰裁量權之行使即難謂妥適，自難昭
    折服，併有理由欠備之違法。
  ㈡本院審酌抗告人係於短期間內參加詐欺集團、擔任白牌車司
    機搭載車手提款之整體犯罪非難評價、罪數所反映抗告人之
    人格特性與犯罪傾向、社會對此部分犯罪行為處罰之期待，
    並考量自由裁量之範圍，應受實現刑罰之公平性，並參酌法
    院實務上對於類似案件定應執行刑時所諭知之刑度，認原審
    裁定就抗告人所犯定其執行刑為有期徒刑9年，所定應執行
    刑仍屬過重之情形，其裁量權之行使，有使責罰未能相當，
    難謂與裁量權應遵守之內部性界限相契合，不符罪刑相當及
    公平原則，違反定應執行之內部性界限，而有定應執行刑過
    重之裁量不當情形。是抗告人指摘原裁定不當，為有理由，
    應由本院將原裁定撤銷。又原審法院既已就本件執行刑為實
    體審酌，本院自為裁定並未損及抗告人之審級利益，而得依
    刑事訴訟法第413條後段規定自為裁定。
  ㈢是本件如附表所示之刑合於數罪併罰之要件，檢察官聲請，
    合併定應執行刑，於法並無不合，本院並審酌抗告人整體犯
    罪之非難評價等總體情狀綜合判斷（詳如上述），爰就附表
    所示各罪所處之刑，合併定其應執行之刑如主文第2項所示
    。
據上論斷，應依刑事訴訟法第413條、第477條第1項，刑法第53
條、第50條第1項前段、第51條第5款，裁定如主文。
中    華    民    國   111    年   12     月    8     日
            刑事第十庭  審判長法  官  陳  宏  卿
                              法  官  林  美  玲
                              法  官  楊  文  廣
以上正本證明與原本無異。
如不服本裁定，應於收受送達後五日內向本院提出再抗告書狀（
須附繕本）。因疫情而遲誤不變期間，得向法院聲請回復原狀。
                              書記官  翁  淑  婷
　　　　　　　　　　　　　　　
中　　華　　民　　國　　111 　年　　12　　月　　8 　　日
附表
編         號  1 2 3 罪         名  毒品危害防制條例 加重詐欺 加重詐欺 宣   告   刑  有期徒刑2年6月 有期徒刑1年3月 有期徒刑1年4月（共4罪） 犯 罪 日 期  109年6月2日 108年10月15日 108年10月13至16日 偵查(自訴)機關年度案號  臺中地檢109年度偵字第17324等號 彰化地檢109年度少連偵字第28等號 彰化地檢109年度少連偵字第28等號 最後事實審 法      院 臺中高分院 彰化地方法院 彰化地方法院   案      號 109年度上訴字第2685號 109年度訴字第810號 109年度訴字第810號   判決日期 110年2月24日 110年10月28日 110年10月28日 確定判決 法      院 最高法院 彰化地方法院 彰化地方法院  案      號 110年度台上字第4794號 109年度訴字第810號  109年度訴字第810號   判      決 確定日期 110年8月5日 110年12月2日 110年12月2日 宣告刑得否易科罰金或易服社會勞動  否 否 否 備         註  臺中地檢110年度執字第10532號  彰化地檢111年度執字第4905號 彰化地檢111年度執字第4905號   臺中地檢111年度執更字第2798號（編號1至10曾經臺灣臺中地方法院111年度聲字第1024號定應執行有期徒刑7年，經本院111年度抗字第475號駁回抗告、最高法院111年度台抗字第884號駁回再抗告確定）。   
編         號  4 5 6 罪         名  加重詐欺 加重詐欺 加重詐欺 宣   告   刑  有期徒刑1年5月 有期徒刑1年6月 有期徒刑1年4月 犯 罪 日 期  108年10月12至15日 （原裁定附表誤載為10月間某日至15日） 108年10月15日 108年10月9日  偵查(自訴)機關年度案號  彰化地檢109年度少連偵字第28等號 彰化地檢109年度少連偵字第28等號 高雄地檢108年度偵字第21198等號 最後事實審 法      院 彰化地方法院 彰化地方法院 高雄地方法院  案      號 109年度訴字第810號 109年度訴字第810號 110年度金訴字第42號  判決日期 110年10月28日 110年10月28日 110年12月14日 確定判決 法      院 彰化地方法院 彰化地方法院 高雄地方法院  案      號 109年度訴字第810號 109年度訴字第810號 110年度金訴字第42號  判      決 確定日期 110年12月2日 110年12月2日 111年1月19日 宣告刑得否易科罰金或易服社會勞動  否 否 否 備         註  彰化地檢111年度執字第4905號 彰化地檢111年度執字第4905號 高雄地檢111年度執字第1230號   臺中地檢111年度執更字第2798號（編號1至10曾經臺灣臺中地方法院111年度聲字第1024號定應執行有期徒刑7年，經本院111年度抗字第475號駁回抗告、最高法院111年度台抗字第884號駁回再抗告確定）。   
編         號  7 8 9 罪         名  加重詐欺 加重詐欺 加重詐欺 宣   告   刑  有期徒刑1年3月（共6罪） 有期徒刑1年2月 (共2罪) 有期徒刑1年5月 犯 罪 日 期  108年10月4至26日 108年10月4至23日 108年10月21至24日 偵查(自訴)機關年 度 案 號  臺中地檢109年度偵字第8421等號 臺中地檢109年度偵字第8421等號 臺中地檢109年度偵字第8421等號 最後事實審 法     院 臺中地方法院 臺中地方法院 臺中地方法院  案     號 110年度金訴字第694號 110年度金訴字第694號 110年度金訴字第694號  判決日期 111年1月13日 111年1月13日 111年1月13日 確定判決 法     院 臺中地方法院 臺中地方法院 臺中地方法院  案     號 110年度金訴字第694號 110年度金訴字第694號 110年度金訴字第694號  判     決 確定日期 111年2月8日 111年2月8日 111年2月8日 宣告刑得否易科罰金或易服社會勞動  否 否 否 備         註  臺中地檢111年度執字第2791號     臺中地檢111年度執更字第2798號（編號1至10曾經臺灣臺中地方法院111年度聲字第1024號定應執行有期徒刑7年，經本院111年度抗字第475號駁回抗告、最高法院111年度台抗字第884號駁回再抗告確定。）   
編         號  10 11 12 罪         名  加重詐欺 加重詐欺 加重詐欺 宣    告   刑  有期徒刑1年1月 有期徒刑1年4月 有期徒刑1年3月 （共3罪） 犯  罪 日  期  108年10月23日 108年10月1至2日 108年10月14至17日 偵查(自訴)機關年 度案  號  臺中地檢109年度偵字第8421等號 臺中地檢109年度少連偵字第371等號 雲林地檢109年度少連偵字第97號 最後事實審 法      院 臺中地方法院 臺中地方法院 雲林地方法院  案      號 110年度金訴字第694號 110年度金訴字第1275號 111年度訴字第14號  判 決日 期 111年1月13日 111年3月24日 111年4月11日 確定判決 法      院 臺中地方法院 臺中地方法院 雲林地方法院  案      號 110年度金訴字第694號 110年度金訴字第1275號 111年度訴字第14號  判      決 確 定日 期 111年2月8日  111年4月26日  111年5月10日  宣告刑得否易科罰金或易服社會勞動  否 否 否 備         註  臺中地檢111年度執字第2791號 臺中地檢111年度執字第5482號 雲林地檢111年度執字第1187號（編號12至13曾定應執行有期徒刑1年10月確定）   臺中地檢111年度執更字第2798號（編號1至10曾經臺灣臺中地方法院111年度聲字第1024號定應執行有期徒刑7年，經本院111年度抗字第475號駁回抗告、最高法院111年度台抗字第884號駁回再抗告確定。）   
編         號  13 14 （以下空白） 罪         名  加重詐欺 加重詐欺  宣    告   刑  有期徒刑1年5月 有期徒刑1年2月  犯  罪 日  期  108年10月16至17日 108年10月16日  偵查(自訴)機關年 度案  號  雲林地檢109年度少連偵字第97號 臺中地檢110年度偵字第36029號  最後事實審 法      院 雲林地方法院 臺中地方法院   案      號 111年度訴字第14號 111年度金訴字第229號   判 決日 期 111年4月11日 111年4月13日  確定判決 法      院 雲林地方法院 臺中地方法院   案      號 111年度訴字第14號 111年度金訴字第229號   判      決 確 定日 期 111年5月10日  111年5月10日   宣告刑得否易科罰金或易服社會勞動  否 否  備         註  雲林地檢111年度執字第1187號（編號12至13曾定應執行有期徒刑1年10月確定） 臺中地檢111年度執字第6123號